【裁判字號】    99,易,77
【裁判日期】    990607
【裁判案由】    詐欺
【裁判全文】
臺灣基隆地方法院刑事判決                99年度易字第77號
公  訴  人  臺灣基隆地方法院檢察署檢察官
被      告  丁○○
選任辯護人  戊○○  律師
上列被告因詐欺案件，經檢察官提起公訴（99年度偵字第4號、
第750號），本院判決如下：
    主  文
丁○○無罪。
    理  由
一、公訴意旨略以：被告丁○○於民國98年12月間，因欲從報紙
    分類廣告上找尋工作，其雖預見一般人收受他人金融帳戶使
    用常與財產犯罪密切相關，且取得他人存摺之目的在於收取
    贓款及掩飾犯行不易遭人追查，又對於提供帳戶雖無引發他
    人萌生犯罪之確信，但仍以縱若有人持以犯罪亦無違反其本
    意之幫助犯意，依該廣告之不詳男子指示，於同年月14 日
    15時許將其先前於「中國信託商業銀行股份有限公司（下稱
    中信銀行）基隆分行」所開立之000-000000000000號帳戶存
    摺、金融卡及密碼，在基隆火車站對面 7-11 門口，交付予
    該不詳男子所組成之詐欺集團使用，以此方法幫助該詐欺集
    團從事犯罪。該詐欺集團之成員即基於意圖為自己不法所有
    之犯意，（一）於同日18時許，以電話向被害人丙○○詐稱
    所購得之寵物用具付款有誤，將幫忙取消分期付款設定為由
    ，要求其依指示操作提款機等云云，致被害人丙○○陷於錯
    誤，並於同日18時39分，透過屏東科技大學內郵局自動櫃員
    機，依指示分別將新台幣（下同）3,123元、8,123元之款項
    轉帳匯入被告丁○○之上開帳戶。（二）於同日17時30分許
    ，以電話向被害人甲○○詐稱所購得之公仔付款有誤，將幫
    忙取消分期付款設定為由，要求其依指示操作提款機等云云
    ，致其陷於錯誤，並於同日18時30分，透過台北縣永和市○○路全家超商自動櫃員機，依指示將新台幣12,345元之款項
    轉帳匯入被告丁○○之上開帳戶。嗣經被害人丙○○、甲○○發覺受騙，報警處理。因認被告丁○○涉嫌幫助他人犯刑
    法第339條第1項之詐欺取財罪云云。
二、按犯罪事實應依證據認定之，無證據不得認定犯罪事實，又
    不能證明被告犯罪者，法院應諭知無罪之判決，刑事訴訟法
    第154 條第2 項、第301 條第1 項分別定有明文。次按事實
    之認定，應憑證據，如未能發現相當證據，或證據不足以證
    明，自不能以推測或擬制之方法，為裁判基礎（最高法院40
    年台上字第86號判例意旨參照）；又認定不利於被告之事實
    ，須依積極證據，茍積極證據不足為不利於被告事實之認定
    時，即應為有利於被告之認定，更不必任何有利之證據（最
    高法院30年台上字第816 號判例意旨參照）；再刑事訴訟法
    上所謂認定犯罪事實之積極證據，係指適合於被告犯罪事實
    之認定之積極證據而言，雖不以直接證據為限，間接證據亦
    包括在內，然而無論直接或間接證據，其為訴訟上之證明，
    須於通常一般之人均不致有所懷疑，而得確信其為真實之程
    度者，始得據為有罪之認定，倘其證明尚未達到此一程度，
    而有合理之懷疑存在，無從使事實審法院得有罪之確信時，
    即應由法院為諭知被告無罪之判決（最高法院76年台上字第
    4986號判例意旨參照）。
三、公訴人認被告丁○○涉犯刑法第 30 條第 1 項、第 339 條
    第 1 項之幫助詐欺取財罪，係以被告之供述、證人即被害
    人丙○○、甲○○之證述、被害人丙○○轉帳至被告帳戶內
    之郵局目動櫃員機交易明細表 2 紙、被告上開「中信銀行
    基隆分行」帳戶申請文件、印鑑卡、客戶歷史交易清單為其
    主要論據。訊據被告丁○○固坦承將系爭帳戶交付給身分不
    詳男子，然堅詞否認有何幫助詐欺取財之犯行，辯稱：伊也
    是被騙，伊因找不到工作，要應徵工作，報紙分類廣告說要
    駕照，就可以應徵司機，他們說1天給伊2000元，但說要先
    給他們帳戶，他們說每天會匯款到我的帳戶，要先看看伊的
    戶頭是否可以正常出入，說要試試看那個戶頭，可以不可以
    用才可以確認是否僱用伊，當時伊因找不到工作所以才會相
    信他們的話，當時沒有想這麼多，伊不知道他們會用伊的戶
    頭來騙人，伊想戶頭裡面沒有錢，要是知道的話，伊也不會
    這樣做，伊也是很冤枉云云。
四、經查：
(一)、被告原持有普通小客車駕駛執照於95年1月21日因違反道路
    交通管理處罰條例規定，未依規定繳費，逾期未繳易處吊銷
    處分，並於98年12月11日繳清罰款後，依規定重新申請核發
    普通小客車駕駛執照，此有99年4月30日北監基二字第09900
    05139號交通部公路總局臺北區監理所基隆監理站函在卷可
    稽（見本院卷）。而被告確擁有85年4月30日發照之車牌號
    碼04-1339號國瑞牌之自小客車，此亦有99年4月2日北監基
    一字第0990003654號交通部公路總局臺區監理所基隆監理站
    函在卷可參（見本院卷），是以被告供稱，應徵司機工作，
    尚非無據。
(二)、被告提供報紙小廣告登載：【君悅國際時尚會館〈接送司機
    〉0000000000】、【星光商務會館誠徵〈接送司機〉000000
    0000】（見本院卷），而被告確於98年12月14日以其行動電
    話0000000000聯絡0000000000行動電話，通話時間57秒；98
    年12月15日再以行動電話0000000000聯絡0000000000行動電
    話，通話時間23秒；98年12月15日再以行動電話0000000000
    聯絡0000000000行動電話，通話時間19秒，此亦有被告提供
    之報紙小廣告影本、台灣大哥大電話號碼0000000000之通話
    明細表在卷可參，而此三通電話均係被告發話，並無對方主
    動以電話聯絡被告情形，亦即是被告依報紙小廣告登載之電
    話號碼打電話予對方，被告供稱三天後又打電話，是因其妹
    妹說伊被騙了，所以伊先去擋住伊的戶頭，伊事後打電話是
    要去向對方要回伊的資料，那時候不是很確定，那時伊想把
    資料要回來，銀行的人說伊被騙了，銀行的人就說警察在調
    查了。而被告於交付上開帳戶翌日即（98 年12月15日）即
    向中國信託商業銀行掛失晶片金融卡，此亦有晶片金融卡歷
    史狀態查詢資料在卷可稽，足見被告於交付帳戶存摺、金融
    卡後，發覺有異，即於翌日向銀行掛失該金融卡。
(三)、被告因懷疑遭人盜用帳戶，旋於事後第三天即98年12月17日
    16時50分至基隆市警察局第二分局信義分駐所報案製作調查
    筆錄，供稱係其想要找工作，自一個月前在報紙上看到徵人
    啟事欲徵司機，於是便與他聯絡，聯絡後對方表示需要伊的
    帳戶方便轉帳薪資，伊於98年12月14日15時，在基隆火車站
    對面7-11門口，交付予對方伊的中國信託商業銀行提款卡與
    伊的密碼，以及伊的駕照影本，之後伊感到不對，想辦遺失
    ，結果帳戶就遭警示了云云。是以被告於警詢、檢察官偵查
    時及本院審理時均供述一致，係因應徵司機工作才被騙，並
    無前後不一情形。再者，設若被告基於幫助詐欺之不確定犯
    意，何須於發覺有異後，即急切向警方報案。
(四)、公訴人補充理由書意旨：以被告擁有9家銀行及7張信用卡，
    對於銀行金融工具使用，非常熟稔，認為被告係閱歷豐之人
    ，絕非單純如被告所稱，之前是在路邊攤賣麵。然縱如公訴
    人所指，被告確持有多家銀行帳戶及信用卡，並無法遽予推
    論被告知悉金融卡操作及因應徵工作交付他人使用之嚴重性
    。
(五)、綜上所述，被告辯稱伊也是被害人，伊是應徵工作才被騙，
    尚非無稽，而存有合理可疑，公訴人所舉之證據復不足以證
    明被告將系爭帳戶提款卡及提款卡密碼交予不詳男子，供作
    詐欺集團使用，係基於無違反其本意之幫助詐欺情況下交付
    ，揆諸前揭判例意旨，自難據以為不利被告之認定。此外，
    復查無其他積極證據足以證明被告有公訴人所指幫助詐欺取
    財之犯行，無從證明被告犯罪，自應依法為被告無罪之諭知
    。
(六)、本案經諭知被告無罪，則臺灣基隆地方法院檢察署99年度偵
    字第1937號移送併辦意旨書：以該詐欺集團成員，於98年12
    月13日13時許，打電話向王萬鈞佯稱欲網路交友，需匯款確
    認身分云云，致王萬鈞陷於錯誤，於翌日（98年12月14日）
    17時44分接續匯款新台幣30000元、12000元、14000元、
    8000元至被告丁○○之上開帳戶內，旋遭提領一空，為起訴
    效力所及，應予併案審理。然因本案經判決無罪，則與併案
    之99年度偵字第1937號自不生裁判上一罪關係，爰退回原承
    辦檢察官另行處理，併此敘明。
五、據上論斷，應依刑事訴訟法第301條1項前段，判決如主文。
本案經檢察官乙○○到庭執行職務。
中    華    民    國    99    年     6    月    7    日
                  刑事第二庭審判長法  官  陳志祥
                                  法  官  張婷妮
                                  法  官  陳伯厚
以上正本證明與原本無異。
如不服本判決應於收受送達後10日內向本院提出上訴書狀，並應
敘述具體理由；其未敘述上訴理由者，應於上訴期間屆滿後20日
內向本院補提理由書(均須按他造當事人之人數附繕本)「切勿逕
送上級法院」。
中    華    民    國    99    年    6     月    7     日
                                  書記官  王惠萍

司法院資訊處製作；財團法人民間司法改革基金會備份。
